【裁判字號】    96,交聲,854
【裁判日期】    970121
【裁判案由】    聲明異議
【裁判全文】
臺灣臺南地方法院交通事件裁定         96年度交聲字第854號
原處分機關  交通部公路總局嘉義區監理所台南監理站
異議人即受
處分人      甲○○
上列受處分人因違反道路交通管理處罰條例案件，對於交通部公
路總局嘉義區監理所台南監理站，民國96年8月21日所為之裁決
處分（處分案號：嘉監南字第裁74-1S0000000號），聲明異議，
本院裁定如下：
      主  文
異議駁回。
      理  由
一、原處分意旨略以：異議人即受處分人甲○○（下稱異議人）
    所有之車號R4-8933號自用小客車，於民國95年9月9日下午
    18時46分許，因在臺南市○○路○○道路收費停車處所停車未
    繳停車費，經催繳後仍未依規定於期限內繳費，台南市政府
    交通局（以下稱舉發機關）遂於96年1月3日予以製單逕行舉
    發。嗣原處分機關即交通部公路總局嘉義區監理所臺南監理
    站，以異議人違規事實明確，乃依道路交通管理處罰條例第
    56條第2項之規定，裁處異議人罰鍰新台幣（下同）300 元
    等語。
二、本件聲明異議意旨：異議人於94年11月17日坐友人車，在屏
    東枋寮發生車禍，造成身體殘障無法駕車，寸步難行，不出
    家門，並未查見繳費通知單，所以並非不依規定繳費，而是
    未見到通知單，不知道要繳費。又道路交通管理處罰條例第
    7條之2規定：汽車駕駛人之行為有左列情形之一，當場不能
    或不宜攔截製單舉發者，得對汽車所有人逕行舉發處罰：(
    一)、闖紅燈或平交道；(二)、搶越行人穿越道；(三)、違
    規停車而駕駛人不在場；(四)、不服指揮稽查而逃逸，或聞
    消防車、救護車、警備車、工程救險車之警號不立即避讓；
    (五)、違規停車或搶越行人穿越道，經各級學校交通服務隊
    現場導護人員簽證檢舉；(六)、其他違規行為經以科學儀器
    取得證據資料者。而本件違規事實乃在道路收費停車處所，
    不依規定繳費之違規行為，此種違規情形，並非屬違規停車
    而駕駛人不在場之情形 (參諸道路交通安全規則第110條、
    第112條規定汽車臨時停車、停車時，應遵守規定，則違規
    停車，應屬違反上開規則之行為)，自無得依道路交通管理
    處罰條例第7條之2所列舉得逕行舉發之情形，舉發機關逕行
    舉發，並依逕行舉發程序以郵寄方式送達受處分人，其舉發
    程序於法尚有未洽。因此，本件逕行舉發程序於法無據，且
    不合法之舉發，與未舉發無異，原處分機關未加以審酌上情
    ，依行為時道路交通管處罰條例第56條第1項第11款規定裁
    處受處分人罰鍰，誠屬未洽等語。
三、按受處分人，不服第8條主管機關所為之處罰，得於接到裁
    決書之翌日起20日內，向管轄地方法院聲明異議，道路交通
    管理處罰條例第87條第1項定有明文。又依違反道路交通管
    理事件統一裁罰基準及處理細則第4條規定「處理違反道路
    交通管理事件，有關文書送達之程序，依行政程序法之規定
    。」而「送達，於應受送達人之住居所、事務所或營業所為
    之。」「送達，不能依前二條規定為之者，得將文書寄存送
    達地之地方自治或警察機關，並作送達通知書2份，一份黏
    貼於應受送達人住居所、事務所、營業所或其就業處所門首
    ，另一份交由鄰居轉交或置於該送達處所信箱或其他適當位
    置，以為送達。」、「前項情形，由郵政機關為送達者，得
    將文書寄存於送達地之郵政機關。」，行政程序法第72條第
    1項、第74條第1項、第2項分別定有明文。復按道路交通案
    件處理辦法第12條規定交通案件聲明異議之在途期間扣除，
    當事人居住於臺灣地區但非居住於處罰機關所在之鄉、鎮、
    市（包括縣轄市、省轄市及院轄市），但居住於受理聲明異
    議案件法院之管轄區域者，依本標準第2條第1款中之「地方
    法院在途期間」欄中載日數，扣除在途期間，法院訴訟當事
    人在途期間標準第4條第1款第2目復有明文 (本件異議人居
    住於台南縣，居住於本院管轄區域依規定在途期間為2日)。
    末按期間之末日為星期六者，以其次星期一上午為期間末日
    ，行政程序法第48條第4項後段亦有明文。
四、經查：本件原處分機關於96年8月21日所為裁決書，已依異
    議人之住所即台南縣永康市○○○街181巷16號2樓之1送達無
    誤，因無人領受而依行政程序法第74條第2項規定為寄存送
    達，並於96年8月24日寄存於台南縣永康市大橋郵局，此有
    原處分機關送達證書1紙在卷足稽（見原處分機關之聲明異
    議卷所附送達證書）。原處分機關依其住所地址寄存送達，
    當屬合法有效，並於文書寄存之日視為收受送達之日期，而
    發生送達之效力。(最高法院92年台抗字第484號裁定、台灣
    高等法院院信文速字第0950007686號函參照)，又本件可扣
    除在途期間2日。因此，異議人如對原處分機關是項裁決不
    服欲提起異議，其異議期間為自寄存送達裁決書而生效之翌
    日即96年8月25日起算22日 (2日在途期間+20日法定異議期
    間＝22日），至96年9月15日屆滿，當日為星期六，故應以
    其次星期一上午即96年9月17日上午為期間之末日，然而異
    議人係遲至96年9月20日始向原處分機關提出異議，此有異
    議人聲明異議狀上原處分機關收文章戳印文可證，是異議人
    提起聲明異議時，已逾前述法定期間。從而，本件之異議經
    核顯不合法律上之程序，且亦無從補正，故應予以駁回。
五、據上論斷，應依道路交通案件處理辦法第18條前段，裁定如
    主文。
中    華    民    國    97    年    1     月    21    日
                        交通法庭法  官  蔡直青
以上正本證明與原本無異。
如不服本裁定，應於收受送達後5日內向本院提出抗告狀。（應
附繕本）
                                書記官  劉鴻瑛
中    華    民    國    97    年    1     月    23    日


司法院資訊處製作；財團法人民間司法改革基金會備份。
